臺灣橋頭地方法院刑事判決　
110年度訴字第440號
公  訴  人  臺灣橋頭地方檢察署檢察官
被      告  耿聰圻


選任辯護人  呂坤宗律師
被      告  趙廣榮




            趙廣輝




上二人共同
選任辯護人  呂家鳳律師
            駱怡雯律師
上列被告因傷害案件，經檢察官聲請簡易判決處刑（110年度偵
字第2350號），本院受理後（原案號：110年度簡字第1714號）
認不宜以簡易判決處刑改依通常程序審理，判決如下：
    主  文
耿聰圻犯傷害罪，處拘役肆拾日，如易科罰金，以新台幣壹仟元
折算壹日。
趙廣榮共同犯傷害罪，處拘役參拾伍日，如易科罰金，以新台幣
壹仟元折算壹日。
趙廣輝共同犯傷害罪，處拘役肆拾日，如易科罰金，以新台幣壹
仟元折算壹日。又犯傷害罪，處拘役貳拾日，如易科罰金，以新
台幣壹仟元折算壹日。應執行拘役伍拾日，如易科罰金，以新台
幣壹仟元折算壹日。
    事  實
一、耿聰圻、趙廣榮係址設高雄市左營區富國路「公園綠第」社
    區大樓鄰居，趙廣榮、趙廣輝係兄弟，蕭港萍、耿舜儀分別
    為耿聰圻配偶及女兒。耿聰圻認趙廣榮位於高雄市○○區○○路
    000號13樓住家頂樓露台僅有使用權，然趙廣榮卻在上開露
    台搭建玻璃屋並擺放花盆、魚缸等物，後續因花盆等物移置
    逃生避難平台，疑因而造成耿聰圻位於同路段276號12樓住
    處天花板滲漏，雙方遂生嫌隙，耿聰圻、趙廣榮共同友人崔
    為積獲悉此事乃主動居間協調，遂於民國109年9月27日14時
    許，由趙廣榮、趙廣輝陪同在上開露台察看花盆、魚缸擺放
    情形，然後請趙廣榮、趙廣輝先至大樓1樓大廳等候，再致
    電耿聰圻請其到上開露台處商談，耿聰圻即與蕭港萍、耿舜
    儀到上開露台處，不意耿舜儀竟自行下樓請趙廣榮、趙廣輝
    至上開露台處，雙方一言不合爆發衝突，耿聰圻出手推了趙
    廣榮一把，趙廣榮、趙廣輝遂共同基於單一傷害犯意聯絡，
    與耿聰圻相互拉扯，耿聰圻亦基於單一傷害犯意加以回擊，
    雙方繼而發生互毆並朝對方頭部及身體揮打數下，蕭港萍見
    狀趕緊抱住耿聰圻以身體加以保護，趙廣榮、趙廣輝猶承前
    開同一傷害犯意，接續毆打蕭港萍數下，致蕭港萍因站立不
    穩而與耿聰圻一同跌倒在地，致耿聰圻受有頭部、臉部及雙
    側側邊胸壁鈍挫傷之傷害，蕭港萍受有頭部鈍傷、右手肘鈍
    挫傷、左手肘擦挫傷、左膝鈍挫傷等傷害，趙廣榮受有頭部
    外傷、左前胸鈍傷、左前臂擦傷等傷害，趙廣輝受有頭部外
    傷、右手食指與右大腿挫傷等傷害。嗣在旁耿舜儀拿起手機
    欲攝影存證，趙廣輝見狀另行基於傷害犯意，揮拳將手機打
    落在地，並向耿舜儀頭部及肩膀揮打數下，致耿舜儀受有左
    側頭部及左手挫傷之傷害。
二、案經趙廣榮、趙廣輝、耿聰圻、蕭港萍、耿舜儀訴由高雄市
    政府警察局左營分局報告臺灣橋頭地方檢察署檢察官偵查後
    聲請簡易判決處刑。
    理  由
壹、關於證據能力之意見
一、刑事訴訟法第159條之2規定被告以外之人於檢察事務官、司
    法警察官或司法警察調查中所為之陳述，與審判中不符時，
    其先前之陳述具有較可信之特別情況，且為證明犯罪事實存
    否所必要者，得為證據。查證人崔為積、蕭港萍、耿舜儀警
    詢筆錄及蕭港萍、耿舜儀偵訊筆錄（檢察事務官調查中所為
    陳述，效力同警詢筆錄），性質固屬審判外陳述，然其等業
    經本院傳訊到庭以證人身分由檢察官、被告暨辯護人進行交
    互詰問，且證述內容與警詢所述大抵相符，依前揭規定本應
    逕以審判中證述為據，要無引用先前陳述之必要，是渠等警
    詢筆錄並無證據能力。
二、除顯有不可信之情況外，從事業務之人於業務上或通常業務
    過程所須製作之紀錄文書、證明文書亦得為證據，刑事訴訟
    法第159條之4第2款定有明文。醫療院所診斷證明書係病患
    就診時醫師就其診斷治療結果後所出具之證明書，醫師法第
    17條規定，醫師如無法令規定之理由，不得拒絕診斷書之交
    付。卷附診斷證明書雖係因特殊目的而製作，惟醫師於診療
    過程中，乃依醫師法之規定，詳予診斷而製作，自屬醫師於
    醫療業務過程中所製作之紀錄文書，為醫療業務行為一部分
    ，與通常之醫療行為所製作之病歷無殊，自屬刑事訴訟法第
    159條之4第2款所稱從事業務之人於業務上所須製作之紀錄
    文書，且辯護人及被告亦未釋明有何顯不可信之情況，依前
    揭說明自有證據能力。
三、被告以外之人於審判外之陳述，雖不符前4條之規定，而經
    當事人於審判程序同意作為證據，法院審酌該言詞陳述或書
    面陳述作成時之情況，認為適當者，亦得為證據，刑事訴訟
    法第159條之5第1項定有明文。準此，除前揭一、二所示外
    ，本判決有罪部分所引用其餘各項審判外言詞或書面陳述，
    性質上屬傳聞證據，然業經被告、辯護人及檢察官於審判程
    序同意作為證據（訴卷第80、116、380至381頁），復依法
    踐行調查證據程序乃認作為證據要屬適當，均得採為認定事
    實之依據。　　　　
貳、實體部分
一、認定有罪之理由
　　訊之被告耿聰圻、趙廣榮、趙廣輝固坦認案發當日在上開露
    台發生爭執，被告趙廣榮出手毆打被告耿聰圻二下及被告趙
    廣輝出手朝被告耿聰圻揮打二下（不確定有無打到）之事實
    ，惟被告耿聰圻矢口否認傷害告訴人趙廣榮、趙廣輝犯行，
    被告趙廣榮矢口否認其餘傷害告訴人耿聰圻及傷害告訴人蕭
    港萍犯行，被告趙廣輝矢口否認傷害告訴人耿聰圻、蕭港萍
    、耿舜儀犯行，被告耿聰圻辯稱：伊沒有出手攻擊趙廣榮、
    趙廣輝二人，是他們出手打伊頭部及胸口，過程中伊將右手
    舉起來是要抵擋對方攻擊，伊右手開過刀無法施力攻擊他人
    ；被告趙廣榮辯稱︰伊沒有毆打蕭港萍，她會受傷是因為她
    抱住耿聰圻後自行摔倒所致；被告趙廣輝則辯以︰伊不確定
    有無打到耿聰圻，另伊沒有毆打蕭港萍、耿舜儀云云。經查
    ：
(一)被告耿聰圻、趙廣榮、趙廣輝於109年9月27日14時許，經證
    人崔為積安排在上開露台碰面本欲協商彼此糾紛，然雙方碰
    面後一言不合發生口角爭執，趙廣榮出手毆打耿聰圻二下及
    趙廣輝出手朝耿聰圻揮打二下（不確定有無打到），過程中
    告訴人蕭港萍抱住耿聰圻並因故摔倒在地，及告訴人耿舜儀
    有持手機錄影並攝得部分畫面等情，業經證人崔為積於本院
    審理中證述詳實（訴卷第383頁），並有告訴人耿聰圻、趙
    廣榮、趙廣輝、蕭港萍及耿舜儀等人診斷證明書及病歷資料
    （警卷第75至83頁，訴卷第160至210、224至252、254至276
    頁)及告訴人耿舜儀提出現場錄影檔案光碟且經本院勘驗在
    卷可稽（訴卷第78至82頁），復據被告耿聰圻、趙廣榮、趙
    廣輝坦認不諱，此部分事實首堪認定。
(二)告訴人、證人之陳述有部分前後不符，或相互間有所歧異時
    ，究竟何者為可採，法院仍得本其自由心證予以斟酌，非謂
    一有不符或矛盾，即應認其全部均為不可採信；尤其關於行
    為動機、手段及結果等之細節方面，告訴人之指陳，難免故
    予誇大，證人之證言，有時亦有予渲染之可能；然其基本事
    實之陳述，若果與真實性無礙時，則仍非不得予以採信（最
    高法院74年台上字第1599號判例要旨參照）。本件茲據證人
    崔為積審理時證稱：當天耿聰圻與趙廣榮、趙廣輝一碰面，
    就互相吵起來，耿聰圻先往趙廣榮胸口處推了一把，接著雙
    方開始用拳頭互毆，過程中蕭港萍上去拉耿聰圻因而摔倒（
    訴卷第383至385、392頁），及證人蕭港萍到庭證述：當天
    趙廣榮、趙廣輝毆打耿聰圻，伊趕緊抱住耿聰圻以免其跌出
    女兒牆，他們接著持續攻擊耿聰圻，伊在護住耿聰圻的過程
    手臂有被打到，也被踹了一腳，後續因重心不穩而摔倒在地
    （訴卷第410至411、417頁）等語，核與告訴人耿聰圻、趙
    廣榮、趙廣輝、蕭港萍指述遭毆打情節、部位及前開診斷證
    明書記載傷勢內容大抵相符，另卷附耿舜儀手機攝影檔案截
    圖照片亦顯示耿聰圻有以手撐地，及蕭港萍蹲姿且眼睛觀看
    手部無誤（偵卷第103頁），再佐以卷內病歷中病患主訴欄
    位記載「被拳頭打後倒地」（耿聰圻，訴卷第162頁）、「
    遭大樓主委（徒手）、互毆」（蕭港萍，訴卷第180頁）明
    確，綜合上開事證交互參照，堪信案發當時耿聰圻先往趙廣
    榮胸口處推了一把，接著耿聰圻與趙廣榮、趙廣輝雙方開始
    以拳頭互毆，蕭港萍見狀以身體護住耿聰圻，過程中遭趙廣
    榮、趙廣輝毆打及因此跌倒在地成傷無訛。另審酌證人耿舜
    儀審理時證稱：當天伊看到主委趙廣榮用手打父親耿聰圻，
    伊趕緊拿手機起來錄影，主委弟弟趙廣輝見狀就衝過來把我
    手機打掉，伊將手機撿起要繼續錄影趙廣輝就打伊頭部（訴
    卷第423至424頁）等語明確，核與耿舜儀前開診斷證明書記
    載手部及頭部挫傷及其病歷出院摘要欄記載「因爸爸被大樓
    主委毆打，勸架時遭打到頭部」（訴卷第205頁）等內容相
    符，另依本院當庭勘驗卷附耿舜儀手機攝影檔案（訴卷第79
    頁），耿舜儀於影片結束前語氣慌張大喊「哥！哥！哥，你
    在幹嘛啦，他要打爸爸啦！上面的人啦，打爸爸還打我啦」
    乙節，亦核與耿舜儀證稱內容相符，適足為補強證據而採為
    認定事實基礎，足認案發當時趙廣輝見耿舜儀持手機欲攝影
    蒐證，遂出手攻擊其手部及頭部成傷無訛，則耿聰圻、趙廣
    榮、趙廣輝3人前揭所辯顯係臨訟卸責之詞，委無足採。
(三)至證人崔為積雖證稱不記得有看到趙廣榮、趙廣輝出手打蕭
    港萍，也沒有看到趙廣輝出手打耿舜儀（訴卷第391頁），
    證人蕭港萍、耿舜儀二人證詞全然未提及耿聰圻有出手毆打
    趙廣榮、趙廣輝二人，另證人耿舜儀證稱趙廣榮朝耿聰圻丟
    寶特瓶（訴卷第422至423頁）乙節亦與其他證人所述不符，
    惟參酌事發當時因雙方衝突以致場面混亂，衡情證人恐難清
    楚辨識在場之人各自肢體動作為何，且案發迄今已逾2年，
    證人主觀記憶本易於隨諸時間經過有所遺漏，自難僅以證人
    崔為積上開證詞而採為有利被告趙廣榮、趙廣輝之認定；又
    告訴人蕭港萍案發當時既同遭被趙廣榮、趙廣輝出手攻擊，
    告訴人耿舜儀欲持手機攝影時遭被告趙廣輝出手攻擊，衡情
    渠等本無從完整見聞事發經過，且渠等與被告耿聰圻分別為
    夫妻及父女關係，所為證言不免或有偏頗而故為迴護被告耿
    聰圻之虞，證明力自屬較低，更與本院前揭認定事實不符，
    亦無從為被告耿聰圻有利之認定。末以，被告耿聰圻雖辯稱
    右手開過刀無法施力無從攻擊他人云云，然卷內祐新骨外科
    診所111年5月30日函文僅述明「病患右上肢有麻木感，右肘
    彎曲時右上肢有觀察到抖動情形」（訴卷第126頁），未提
    及無法用力揮動之情，且其審理作證講到情緒激動處時其雙
    手亦能靈活舉動（訴卷第402頁），足認耿聰圻右上肢於彎
    曲時雖會抖動，但仍能正常施力揮動，自不足為其有利認定
    。
(四)綜前所述，本件事證明確，被告耿聰圻、趙廣榮、趙廣輝3
    人犯行洵堪認定，應依法論科。
二、論罪科刑
(一)核被告耿聰圻、趙廣榮、趙廣輝3人所為，均係犯刑法第277
    條第1項傷害罪。被告耿聰圻在近接密切時、空下接續毆打
    告訴人趙廣榮及趙廣輝數下成傷；被告趙廣榮、趙廣輝在相
    同密切時、空下接續毆打告訴人耿聰圻及蕭港萍數下成傷，
    各舉動間獨立性極為薄弱，顯係基於單一犯意接續進行之各
    個部分動作，應各僅構成接續犯之一罪。被告趙廣榮、趙廣
    輝就上開傷害告訴人耿聰圻、蕭港萍犯行，彼此間具有犯意
    聯絡及行為分擔，應論以共同正犯。又被告耿聰圻毆打告訴
    人趙廣榮及趙廣輝成傷；被告趙廣榮、趙廣輝毆打告訴人耿
    聰圻及蕭港萍成傷，雖身體法益性質上具有高度屬人性，然
    衡以時空密接及犯罪目的單一，依一般社會通念應評價為法
    律上一行為方符合刑罰公平原則，是被告耿聰圻、趙廣榮、
    趙廣輝3人，各係以一行為觸犯二個傷害罪名，均應依刑法
    第55條前段想像競合犯規定，從重論以傷害罪。公訴意旨認
    被告3人各應論以2個傷害罪，尚有未合，附此指明。末以，
    被告趙廣輝見告訴人耿舜儀欲持手機攝影存證，另行起意毆
    打其手部及頭部之傷害犯行，因與上開傷害犯行犯意有別，
    應予分論併罰。
(二)爰分別審諸被告耿聰圻、趙廣榮、趙廣輝3人僅因細故、任
    意以上述方式傷害他人，足見法治觀念薄弱；又本案告訴人
    所受傷勢雖非甚重，但除被告趙廣榮坦認部分犯行外，其餘
    犯罪後均飾詞否認犯行、難見悔意，且被告3人至今未賠償
    告訴人所受損害，兼衡被告3人學經歷及工作狀況等一切情
    狀，各量處如主文所示之刑並均諭知易科罰金折算標準，以
    資懲儆。再審酌被告趙廣輝所犯上開2個傷害罪之時空密接
    程度及造成告訴人傷勢等情節，依限制加重原則合併定應執
    行刑及諭知易科罰金折算標準如主文所示。
據上論斷，應依刑事訴訟法第299條第1項前段，判決如主文。
本案經檢察官鍾岳璁提起公訴，檢察官倪茂益到庭執行職務。
中　　華　　民　　國　　111 　年　　11　　月　　21　　日
             刑事第四庭  審判長法 官   陳  箐
　　　　　　　　　　　　　　　 法 官   馮君傑   
                               法 官   黃英彥
以上正本證明與原本無異。
如不服本判決應於收受送達後20日內向本院提出上訴書狀，並應
敘述具體理由；如未敘述上訴理由者，應於上訴期間屆滿後20日
內向本院補提理由書（均須按他造當事人之人數附繕本）「切勿
逕送上級法院」。
中　　華　　民　　國　　111 　年　　11　　月　　21　　日
 　　　　　　　　　　　　　　 書記官 　陳俊亦
附錄本案論罪科刑法條：
刑法第277條
傷害人之身體或健康者，處五年以下有期徒刑、拘役或五十萬元
以下罰金。
犯前項之罪，因而致人於死者，處無期徒刑或七年以上有期徒刑
；致重傷者，處三年以上十年以下有期徒刑。